臺灣新竹地方法院刑事判決　　　　　　 95年度簡上字第189號
上　訴　人　臺灣新竹地方法院檢察署檢察官
被　　　告　乙○○
上列上訴人因被告詐欺案件，不服本院簡易庭於中華民國九十五
年九月六日所為之九十五年度竹簡字第九九九號第一審簡易判決
（聲請簡易判決處刑案號：九十四年度偵字第六二四七號）提起
上訴，本院管轄第二審之合議庭判決如下：
    主  文
上訴駁回。
    事  實
一、乙○○於民國九十年九月間，撥打刊登在自由時報廣告欄上
    之電話與姓名年籍不詳綽號「小陳」之成年男子聯絡後，知
    悉「小陳」欲承租郵局或銀行帳戶使用，其明知近年來不肖
    份子常以虛設、租賃、借用或買賣人頭帳戶，供為詐騙後取
    得他人財物之不法用途，「小陳」刊登廣告承租帳戶，顯係
    以之於詐騙他人錢財時供人匯款使用，竟因缺錢花用，基於
    幫助詐欺取財之犯意，於同年九月中旬某日與「小陳」約在
    桃園市○○○○道附近，談妥租期二個月、每月租金新臺幣
    （下同）三千元之代價，將其申請之中華郵政股份有限公司
    龜山民安街郵局（下稱中華郵政龜山民安街郵局）局號00
    00000號、帳號0000000號之存摺、提款卡、提
    款卡密碼及印鑑章等物交給「小陳」，而出租上開帳戶予「
    小陳」之人使用，並自「小陳」處取得第一個月三千元出租
    帳戶代價。嗣「小陳」所屬之詐騙集團成員即基於意圖為自
    己不法所有之犯意，先在中國時報刊登假稱招攬會員加入「
    威力俱樂部」之廣告，一旦成為會員，即享有交友、健身及
    投資理財等服務，甲○○於翻閱該報紙廣告後信以為真，經
    與上開詐騙集團成員聯絡後，於同年十一月十四日、十五日
    、十六日及十九日，在新竹市科學園區郵局及交通大學郵局
    ，接續匯出六千元、九千一百十元、二萬元及二萬五千元會
    費至乙○○上開帳戶內。嗣甲○○發覺有異要求退款未果始
    悉受騙而報警處理。
二、案經甲○○訴由臺灣新竹地方法院檢察署檢察官偵查聲請以
    簡易判決處刑。
    理  由
一、上開事實，業經被告乙○○於本院審理時坦白承認，核與告
    訴人甲○○於警詢、偵查中供述遭騙匯款之情節大致相符，
    並有中華郵政股份有限公司儲匯處九十五年六月十二日儲字
    第○九五○○○○九七七號函暨所附被告開戶資料與客戶歷
    史交易清單一份及告訴人匯款之郵政國內匯款執據四紙在卷
    可資佐證，足見被告之自白與事實相符，應可採信，事證明
    確，被告幫助詐欺之犯行，堪以認定。
二、按行為後法律有變更者，適用行為時之法律。但行為後之法
    律有利於行為人者，適用最有利於行為人之法律；刑法第二
    條第一項定有明文。又法律變更比較時應就罪刑有關之共犯
    、未遂犯、連續犯、牽連犯、結合犯以及累犯加重、自首減
    輕、暨其他法定加減原因、與加減例等一切情形，綜其全部
    之結果，而為比較，再適用最有利於行為人之法律處斷；比
    較裁判前之法律孰為有利於行為人時，應就罪刑有關之一切
    情形，比較其全部之結果，而為整個之適用，不能割裂而分
    別適用有利益之條文；最高法院二十四年上字第四六三四號
    、二十七年上字第二六一五號判例可供參考。查被告行為後
    ，刑法第三十條關於幫助犯、第三十三條第五款關於罰金之
    最低數額、第四十一條關於易科罰金等規定，均於九十四年
    二月二日修正公布，並於九十五年七月一日起施行。而罰金
    最高數額之規定，則於九十五年六月十四日增訂刑法施行法
    第一條之一，於同年七月一日起施行，茲就上開規定比較適
    用如下：
１、就幫助犯部分：
    刑法第三十條原規定：「幫助他人犯罪者，為從犯。雖他人
    不知幫助之情者，亦同。從犯之處罰，得按正犯之刑減輕之
    。」。修正後，刑法第三十條改為「幫助他人實行犯罪行為
    者，為幫助犯。雖他人不知幫助之情者，亦同。幫助犯之處
    罰，得按正犯之刑減輕之」，故刑法關於幫助犯之規定，實
    質上只將「幫助他人犯罪」之文字修改為「幫助他人實行犯
    罪」，不影響幫助犯無獨立性，必以正犯有犯罪行為之存在
    ，始能成立之要件，對被告而言即無利或不利可言。
２、就罰金最低數額部分：
    刑法第三十三條第五款原規定：「罰金：一元以上。」，而
    刑法分則編各罪所定罰金之貨幣單位原為銀元，依現行法規
    所定貨幣單位折算新臺幣條例規定，銀元一元折算新臺幣三
    元，則修正前罰金最低數額應為新臺幣三元。刑法第三十三
    條第五款修正後改為：「罰金：新台幣一千元以上，以百元
    計算之。」，修正後罰金最低數額變更為新臺幣一千元，比
    較修正前、後之規定，修正後刑法第三十三條第五款所定罰
    金之最低數額，較修正前提高，自以修正前刑法第三十三條
    第五款之規定有利於被告。
３、就罰金最高數額部分：
　　刑法修正前，刑法分則編關於罰金規定之貨幣單位為銀元，
  　而刑法分則編規定應處罰金者，依罰金罰鍰提高標準條例第
    一條及第五條之規定，於七十二年六月二十六日前修正之刑
    法條文，罰金數額提高二至十倍，其後修正者則不提高倍數
    。而刑法修正施行後，因刑法第三十三條第五款所定罰金之
    貨幣單位改為新臺幣，刑法分則各罪所定罰金之貨幣單位亦
    應配合修正為新臺幣，乃增訂刑法施行法第一條之一規定：
    「中華民國九十四年一月七日刑法修正施行後，刑法分則編
    所定罰金之貨幣單位為新臺幣。九十四年一月七日刑法修正
    時，刑法分則編未修正之條文定有罰金者，自九十四年一月
    七日刑法修正施行後，就其所定數額提高為三十倍。但七十
    二年六月二十六日至九十四年一月七日新增或修正之條文，
    就其所定數額提高為三倍」，亦即，自九十五年七月一日起
    ，刑法分則編所定罰金之貨幣單位，由原來之銀元改為新臺
    幣，且於九十四年一月七日刑法修正時，刑法分則編未修正
    之條文定有罰金者，復未於七十二年六月二十六日至九十四
    年一月七日修正或新增，自九十五年七月一日起，罰金之數
    額均提高為三十倍。查被告所犯刑法第三百三十九條之詐欺
    罪，自七十二年六月二十日起均未曾修正，依刑法施行法第
    一條之一之規定，其罰金以新臺幣為單位，數額應提高三十
    倍，與修正前之罰金以銀元為單位，適用罰金罰鍰提高標準
    條例第一條規定，應提高十倍，換算為新臺幣結果，亦為新
    臺幣數額之三十倍。從而，刑法分則所定罰金刑之最高數額
    ，於上開規定修正後並無不同，對被告二人而言，並無不利
    。
４、就易科罰金部分：
    刑法第四十一條第一項原規定：「犯最重本刑為五年以下有
    期徒刑以下之刑之罪，而受六個月以下有期徒刑或拘役之宣
    告，因身體、教育、職業、家庭之關係或其他正當事由，執
    行顯有困難者，得以一元以上三元以下折算一日，易科罰金
    。但確因不執行所宣告之刑，難收矯正之效，或難以維持法
    秩序者，不在此限。」、第二項規定：「併合處罰之數罪，
    均有前項情形，其應執行之刑逾六月者，亦同」。依修正前
    罰金罰鍰提高標準條例第二條前段之規定，應就原定數額提
    高為一百倍折算一日，則被告行為時之易科罰金折算標準，
    應以銀元三百元即新臺幣九百元折算一日。刑法修正後，第
    四十一條第一項改為：「犯最重本刑為五年以下有期徒刑以
    下之刑之罪，而受六個月以下有期徒刑或拘役之宣告者，得
    以新臺幣一千元、二千元或三千元折算一日，易科罰金。但
    確因不執行所宣告之刑，難收矯正之效，或難以維持法秩序
    者，不在此限。」、第二項改為：「前項規定於數罪併罰，
    其應執行之刑未逾六月者，亦適用之」。比較修法前後易科
    罰金之折算標準及數罪併罰應執行之刑逾六月是否仍得易科
    罰金等事項，以修正前之規定對被告有利。至該條第一項就
    執行之限制，雖新法刪除「因身體、教育、職業、家庭之關
    係或其他正當事由，執行顯有困難者」之規定，似乎較有利
    於被告，惟自該條文修正理由可知，立法者傾向於將易科罰
    金範圍擴大，由法官單純從避免短期自由刑弊害方面去思考
    是否准許易科罰金，至於個案中如何執行易科罰金，檢察官
    仍可依該條項但書之規定，審酌是否具有「確因不執行所宣
    告之刑，難收矯正之效，或難以維持法秩序」等事由，而為
    准許或駁回易科罰金之聲請，對被告並未較為有利，綜合比
    較結果，以修正前易科罰金之規定對被告較為有利。
５、綜合上開各條文修正前後之比較結果，幫助犯、罰金最高數
    額部分，對被告並無不利，而罰金最低數額及易科罰金之折
    算標準之適用，以修正前之規定對被告較為有利，是依刑法
    第二條第一項前段之規定，參考上開最高法院之見解，本件
    應整體適用行為時即修正前之刑法處斷。
三、核被告基於幫助他人詐欺取財之故意，將其申請使用之郵局
    帳戶出租予他人，俾該人誘使告訴人匯款至該等帳戶後提領
    花用，為詐欺取財罪之構成要件以外之行為，係犯刑法第三
    百三十九條第一項詐欺取財之幫助犯，應依修正前刑法第三
    十條第二項之規定，按正犯之刑減輕之。
四、上訴人上訴意旨固以：被告於九十一年七月六日入獄執行前
    ，其郵局之存摺及金融卡均在其持有保管中，可知被告與詐
    騙集團熟識且為同夥，被告不願供出同夥，顯然蓄意掩護，
    原審僅量處有期徒刑三月，尚嫌過輕等語。惟本件檢察官提
    出之證據，經本院調查證據並全部審酌後，雖可證明被告確
    有出租帳戶予「小陳」之事實，然因被告僅就幫助詐欺取財
    之犯行有所認識，而無證據證明被告與「小陳」及其所屬之
    犯罪集團有共同犯意聯絡與行為分擔之詐欺取財行為，故就
    被告出租上開帳戶之行為，其共同正犯之犯行即無由成立。
    至量刑輕重，屬事實審法院得依職權自由裁量之事項，如已
    斟酌刑法第五十七條各款所列情狀而未逾越法定刑度，不得
    遽指為違法；刑法之量定，固屬法院自由裁量之職權行使，
    但仍應審酌刑法第五十七條所列各款事由及一切情狀，為酌
    量輕重之標準，並非漫無限制。但在同一犯罪事實與情節，
    別無其他加重或減輕之原因，下級法院量定之刑，亦無過重
    或失輕之不當情形，則上級法院對於下級法院之職權行使，
    原則上應予尊重；最高法院七十二年度臺上字第六六九六號
    判處及八十五年度臺上字第二四四六號判決意旨可供參考。
    本院審酌被告之前科素行、貪圖小利出租帳戶之犯罪動機與
    目的、僅得三千元之不法利益及坦認犯行等一切情狀，認原
    審對被告所為量刑，尚屬妥適，是上訴人之上訴均無理由。
五、原審適用刑事訴訟法第四百四十九條第一項、第四百五十四
    條第二項、刑法第二條第一項前段、刑法第三百三十九條第
    一項、修正前刑法第三十條第二項、第四十一條第一項前段
    ，修正前罰金罰鍰提高標準條例第一條前段、第二條之規定
    ，量處被告有期徒刑三月，如易科罰金，以銀元三百元即新
    臺幣九百元折算一日，雖漏未就刑法第三十三條第五款關於
    罰金之最低數額及刑法施行法第一條之一關於罰金最高數額
    等規定為比較適用，然上訴本院後，經比較新舊法，被告行
    為後之法律並非較有利於被告，仍應適用行為時法，原審判
    決適用行為時法即無不當，自不構成撤銷之事由（參臺灣高
    等法院九十五年度上訴字第一五四八號判決）。是原審認事
    用法均無不合，量刑亦屬妥適，應予維持。上訴人以上列理
    由指摘而提起上訴，並無理由，已如前述，應予駁回。至告
    訴人雖為被告求情，請求本院給予被告自新機會，併予宣告
    被告緩刑等語，惟被告於本案判決前之九十一年及九十三年
    間，因竊盜及違反毒品危害防制條例案件，經本院分別判處
    有期徒刑五月、七月確定，有臺灣高等法院被告前案紀錄表
    一份在卷可佐，顯不合於刑法第七十四條第一項第一款所規
    定「未曾因故意犯罪受有期徒刑以上刑之宣告者」之緩刑要
    件，依法自不得就被告為緩刑之宣告，附此敘明。
據上論斷，應依刑事訴訟法第四百五十五條之一第一項、第三項
、第三百六十八條，判決如主文。
本案經檢察官林佳穎到庭執行職務。
中　　華　　民　　國　　九十六　年　　二　月  　五  　日
              刑事第六庭  審判長法  官  遲中慧
                                法  官  魏瑞紅
                                法  官  林昌義
以上正本證明與原本無異。
不得上訴。
中　　華　　民　　國　　96　　年　　2 　　月　　5 　　日
                                書記官  劉怡芳
附錄本案論罪科刑法條全文
刑法第三百三十九條：
意圖為自己或第三人不法之所有，以詐術使人將本人或第三人之
物交付者，處五年以下有期徒刑、拘役或科或併科一千元以下罰
金。
以前項方法得財產上不法之利益或使第三人得之者，亦同。
前二項之未遂犯罰之。
